臺灣彰化地方法院刑事判決　　　　　　　　　　　　九十二年度訴字第一三五號
　　公　訴　人　臺灣彰化地方法院檢察署檢察官
　　被　　　告　乙○○○
右列被告因偽造文書等案件，經檢察官提起公訴（九十二年度偵字第三八八五號），
本院決如左：
    主  文
乙○○○意圖為自己不法之所有，以詐術使人將本人之物交付，處有期徒刑伍月，如
易科罰金，以參佰元折算壹日。
    事  實
一、乙○○○因財務困難，利用其自任會首所召集之會期自八十六年八月五日起至九
    十一年四月二十日止、連同會首共一百十四會、每會新臺幣（下同）五千元，採
    內標制，底標固定二千元，每月五日、二十日於其位於彰化縣彰化市○○路一三
    八巷五九號住處開標之互助會（下簡稱系爭互助會），係以會首即乙○○○於白
    紙上填寫號碼，交由活會會員抽籤，並由抽到一號籤之活會會員得標之開標方式
    ，而部分活會會員未能確實知悉係由何人確實抽到一號籤之機會，於九十年八、
    九月間第一百零二會開標時，在右揭住處，明知該期係由其代理女兒甲○○抽得
    一號籤而得標，竟因恐會員懷疑其個人資力及抽籤公正性而不願依約給付會款，
    竟意圖為自己不法之所有，向陳清清等活會會員陳稱該期係由丙○○○得標，而
    以此詐術使陳清清等十一位活會會員均陷於錯誤，而交付扣除利息之會款三千元
    予乙○○○，共計詐得三萬三千元。嗣因乙○○○於收取第一零二會會款後，突
    然宣告倒會停標，丙○○○等人始查覺上情，方知受騙。
二、案經丙○○○訴由臺灣彰化地方法院檢察署檢察官偵查起訴。
    理  由
一、訊據被告乙○○○固自承曾召開右揭互助會，並以上開填寫號碼抽一號籤方式開
    標等情不諱，惟矢口否認涉有詐欺取財犯行，辯稱：第一零二會開標時，係由其
    女兒甲○○抽到一號籤，且伊係向在場其他會員說係甲○○標到該會，伊未說是
    丙○○○標得該會云云。惟查，右揭犯罪事實，業據證人即告訴人丙○○○於審
    理時證述：「第一○二會投標時我在場，但是我沒有問那次標得多少錢，當時我
    沒有同意被告用我的名義標，我也說我那次想標會，但是被告說要我讓他標會，
    我沒有同意，他就跟其他會腳說是我標的，被告說要用他女兒另外的會標得的錢
    來補我這次得標的錢，但是我沒有同意。」等語，核與證人即系爭互助會活會會
    員陳清清於檢察官偵訊時證述：「‧‧‧，第一０二會時乙○○○說是丙○○○
    標的。我有問丙○○○，她說她沒有標。第一０二會我有去參加投標，乙○○○
    說抽到一號的人得標。她說是丙○○○抽到一號。」等語相符（見他字卷第三三
    頁），而被告於檢察官偵訊時亦曾自承：「當場開標後，我向在場的其他會員說
    是丙○○○標得。但事實上我是用我女兒甲○○的名義標到的。因為如果我說是
    我們標取的，會員會怕，因會員會想說為何會首自己一直標取會款」等語（見他
    字卷第三三頁），此外，尚有合會名單一紙在卷可稽（見他字卷第七頁），堪信
    為真實。衡之被告既係唯恐其他活會會員若得知係由其女甲○○標得，將有拒絕
    支付會款之虞，故起意諉稱係證人丙○○○標得該期會款，並順利向活會會員收
    取該期會款，其以詐術致活會會員等陷於錯誤，並分別交付會款三千元至明。被
    告嗣後雖改以前詞置辯，並請求傳喚證人甲○○證明其於一０二會開標時，未冒
    丙○○○名義標會，惟查，被告前開辯解，不僅與證人丙○○○、陳清清具結後
    所為證述相悖，且亦異於其偵訊中所為供述，顯係事後卸責之詞，不足採信；至
    其雖請求傳喚證人甲○○，惟經本院依法傳喚證人甲○○到庭應訊，證人甲○○
    無正當理由未到庭，此有送達證書及本院九十三年二月三日報到單各一紙在卷可
    憑，且被告所欲請求證人甲○○證明之事項，業據證人丙○○○、陳清清證稱翔
    實，此部分事證既臻明確，本院經評議後，認已無傳訊必要，附此敘明。
二、核被告所為，係犯刑法第三百三十九條第一項之詐欺取財罪。又其以一次詐欺行
    為向十一位活會會員收取會款，同時使十一位活會會員受害，係以一行為觸犯數
    詐欺罪名，係同種想像競合犯，應依刑法第五十五條規定，從一重處斷。爰審酌
    被告不思循合法正當途徑獲取財富，竟利用召組民間互助會之機會從事詐財，事
    後復未坦承犯行，且尚未將所詐得款項如數返還被害人，惟念及其僅冒標一次，
    冒標詐得金額非鉅，對於各個活會會員之損害均僅三千元，損害尚微等一切情狀
    ，核情量處如主文所示之刑，並諭知易科罰金之折算標準。
三、公訴意旨雖另以：被告於九十年八、九月間之第一百零二會開標前，在彰化縣彰
    化市○○路一三八巷五九號，冒用告訴人丙○○○名義，偽簽丙○○○姓名，並
    偽填競標利息金額於空白標單上，而於開標時持以參與競標而得標，足生損害於
    告訴人丙○○○，因認被告亦涉犯行使偽造準私文書犯嫌。按犯罪事實應依證據
    認定之，無證據不得推定其犯罪事實；不能證明被告犯罪者，應諭知無罪之判決
    ，刑事訴訟法第一百五十四條、第三百零一條第一項前段分別定有明文。公訴人
    被告涉犯此部分犯嫌，其所依憑之理由係以告訴人丙○○○指訴為其主要論據。
    惟查：本件系爭互助會之開標方式，係由會首即被告於白紙上填寫號碼，交由活
    會會員抽籤，並由抽到一號籤之活會會員得標，每次出標均係以二千元作為底標
    之情，業據被告陳稱明確，核與證人丙○○○於本院審理時證稱開標情形相符，
    足認屬實。是既查無其他積極證據足資證明被告有冒用丙○○○名義，並偽填競
    標利息金額於空白標單上，即難認被告有何行使偽造標單之犯行，是被告此部分
    犯行，尚屬不能證明，參諸前開規定，原應諭知無罪判決。惟因公訴人認此部分
    與前開論罪科刑部分，有牽連犯之裁判上一罪關係，爰不另為無罪之諭知。
據上論斷，應依刑事訴訟法第二百九十九條第一項前段，刑法第三百三十九條第一項
、第五十五條、第四十一條第一項前段，罰金罰鍰提高標準條例第一條前段、第二條
，判決如主文。
本案經檢察官吳怡盈到庭執行職務
中      華      民      國    九十三    年      二      月     十七     日
                                臺灣彰化地方法院刑事第三庭
                                    審判長法官  余仕明
                                    法      官  游秀雯
                                    法      官  簡婉倫
右正本證明與原本無異。
如不服本判決，應於判決送達後十日內，向本院提出上訴狀( 須附繕本 )。
告訴人或被害人對於判決如有不服具備理由請求檢察官上訴者，其上訴期間之計算係
以檢察官收受判決正本之日期為準。
                                    法院書記官  陳麗津
中      華      民      國    九十三    年      二      月     十八     日
中華民國刑法第三百三十九條
意圖為自己或第三人不法之所有，以詐術使人將本人或第三人之物交付者
，處五年以下有期徒刑、拘役或科或併科一千元以下罰金。
以前項方法得財產上不法之利益或使第三人得之者，亦同。
前二項之未遂犯罰之。
